臺灣苗栗地方法院刑事判決　　　　　　　93年度簡上字第69號
上　訴　人　臺灣苗栗地方法院檢察署檢察官
被　　　告　甲○○
　　　　　　　　　　號
上列上訴人因被告偽造文書案件，不服本院苗栗簡易庭93年度苗
簡字第493 號中華民國93年7 月26日第1 審判決（原聲請簡易判
決處刑案號：93年度偵字第2402號），提起上訴，本院管轄之第
2 審合議庭判決如左：
    主  文
原判決撤銷。
甲○○變造汽車駕駛執照，足以生損害於公眾及他人，處拘役參
拾日，如易科罰金，以參佰元折算壹日。
扣案變造之馬繼亞普通小型車汽車駕駛執照影本貳張沒收。
    事    實
一、甲○○前於民國87年間，因詐欺案件，經臺灣台中地方法院
    判處有期徒刑4 月確定（於本案不構成累犯），猶未知悔改
    。於90年7 、8 月間，因幫忙同事乙○○辦理車輛過戶事宜
    ，乙○○交付其兄馬繼亞之普通小型車汽車駕駛執照及重型
    機車駕駛執照各1 張予甲○○，詎甲○○竟基於變造特種文
    書之犯意，在台北市○○路○ 段39號10樓冠將工程有限公司
    辦公室，以將馬繼亞之普通小型車汽車駕駛執照原本影印後
    ，將自己之照片貼在該影本，予以影印之方式，變造該普通
    小型車汽車駕駛執照2 張，預計駕駛車輛時供警方臨檢時行
    使，足以生損害於馬繼亞及監理機關對於駕駛執照管理之正
    確性。嗣於92年7 月11日上午11時，甲○○因上開刑事案件
    未到案執行，經臺灣台中地方法院檢察署通緝，被警在其皮
    夾內查獲上開變造之馬繼亞普通小型車汽車駕駛執照影本2
    張及馬繼亞重型機車駕駛執照原本1 張。
二、案經宜蘭縣警察局羅東分局報請臺灣宜蘭地方法院檢察署檢
    察官呈請臺灣高等法院檢察署檢察長令轉臺灣台中地方法院
    檢察署檢察官呈請臺灣高等法院檢察署檢察長令轉臺灣苗栗
    地方法院檢察署檢察官偵查起訴。
    理    由
一、訊據被告甲○○對於上揭犯罪事實坦承不諱，且經證人乙○
    ○於偵查中及本院審理時證述甚詳，並有變造之馬繼亞普通
    小型車汽車駕駛執照影本2 張及馬繼亞重型機車駕駛執照原
    本1 張扣案可資佐證，而扣案之馬繼亞普通小型車汽車駕駛
    執照影本上之照片確經變造為被告之照片乙節，亦有卷附扣
    案馬繼亞普通小型車汽車駕駛執照影本2 張在卷可稽，足認
    被告之自白與事實相符。本件事證明確，被告犯行堪以認定
    。
二、按影本與原本可有相同之效果，如將原本予以影印後，將原
    本之部分內容竄改，重加影印，其與無制作權人將其原本竄
    改，作另一表示其意思者無異，應成立變造文書罪。又汽車
    駕駛執照係關於汽車駕駛能力之證書。核被告所為，係犯刑
    法第212 條之變造特種文書罪。原審認被告罪證明確，予以
    論罪科刑，固非無見。惟按，汽車駕駛執照為駕駛汽車之許
    可憑證，由駕駛人向公路監理機關申請登記，考驗及格後發
    給之，為道路交通安全規則第50條第1 項所明定，故被告變
    造駕駛執照，除足以生損害於本人外，對於監理機關管理駕
    駛執照之正確性亦有所損害，原審就此部分，漏未於事實欄
    予以斟酌，並於主文宣告，尚有未洽。至檢察官上訴意旨雖
    以：被告係以將馬繼亞駕駛執照原本換貼自己照片之方式予
    以變造，並非係以將該駕駛執照原本影印後，將自己的照片
    貼在影本後，再影印之方式變造乙節。經查，扣案之馬繼亞
    重型機車駕駛執照經送請法務部調查局鑑定結果，認曾遭變
    造處理，有該局94年3 月10日調科貳字第09 40013110 號函
    1 份在卷可稽，然被告如何變造馬繼亞普通小型車汽車駕駛
    執照之事實，已據被告於本院審理時坦白承認，且觀之卷附
    扣案之馬繼亞普通小型車汽車駕駛執照影本2 張及馬繼亞重
    型機車駕駛執照原本1 張，僅前者換貼成被告之照片，後者
    仍為馬繼亞本人之照片，與被告所供變造之情節相符，況上
    訴人即檢察官亦未舉證說明被告究係直接變造普通小型車汽
    車駕駛執照，抑或重型機車駕駛執照，此外，復查無其他積
    極證據足資證明被告係直接在前開普通小型車汽車駕駛執照
    原本上以換貼自己照片之方式予以變造，因此，上訴人所指
    被告變造駕駛執照之方式乙節，尚屬無據，顯難採信。又雖
    本院認定被告變造之方式與檢察官聲請簡易判決處刑書之認
    定稍有不同，但原檢察官之求刑並無不當，因此原審以簡易
    程序處理，並無不妥，併此敘明。上訴人上訴指摘原判決關
    於被告變造駕駛執照之方式認定有誤乙節，雖無理由，惟原
    判決既有上開可議之處，自應由本院予以撤銷改判。爰審酌
    被告變造前述證件對馬繼亞及監理機關所生之危害，及其犯
    罪之動機、目的、手段及犯後坦承犯行，態度良好等一切情
    狀，量處如主文所示之刑，併諭知易科罰金之折算標準。扣
    案之普通小型車汽車駕駛執照影本2 張，為被告所有因犯罪
    所得之物，業據被告供明在卷，依刑法第38條第1 項第3 款
    規定，宣告沒收；至扣案之馬繼亞重型機車駕駛執照原本1
    張，雖經鑑定曾遭變造處理，已如前述，然並無證據證明係
    被告所為，亦非被告所有供本件犯罪所用之物，爰不另為沒
    收之諭知。
據上論斷，應依刑事訴訟法第455 條之1 第3 項、第369 條第1
項前段、第364 條、第299 條第1 項前段，刑法第212 條、第41
條第1 項前段、第38條第1 項第3 款，罰金罰鍰提高標準條例第
1 條前段、第2 條，判決如主文。
本案經檢察官黃彥琿到庭執行職務。
中　　華　　民　　國　　94　　年　　7 　　月　　5 　　日
                  刑事第三庭  審判長法　官  劉興浪
                                    法  官  蔡志宏
                                    法  官  林卉聆
以上正本證明與原本無異。
本件不得上訴。
                                    書記官  盧俊良
中　　華　　民　　國　　94　　年　　7 　　月　　5 　　日
附錄論罪科刑之法條全文：
中華民國刑法第212條
（偽造變造特種文書罪）
偽造、變造護照、旅券、免許證、特許證及關於品行、能力服務
或其他相類之證書、介紹書，足以生損害於公眾或他人者，處一
年以下有期徒刑、拘役或300 元以下罰金。
